臺灣高等法院臺南分院刑事裁定　　　　 100年度聲字第1065號
聲　請　人　臺灣高等法院臺南分院檢察署檢察官
受　刑　人　張清田
上列聲請人因受刑人數罪併罰有二裁判以上，聲請定其應執行刑
（100年度執聲字第686號），本院裁定如下：
    主  文
張清田所處如附表編號一、二、七所示之刑，應執行有期徒刑拾
年貳月；所處如附表編號三至六、八至十一所示之刑，應執行有
期徒刑拾柒年貳月。
    理  由
一、聲請意旨略以：受刑人張清田因毒品危害防制條例等數罪，
    先後經判決確定如附表編號1、2、7，及編號3至6、8至11號
    ，應依刑法第53條及第51條第5 款規定，定其應執行之刑，
    爰依刑事訴訟法第477條第1項聲請裁定云云。
二、關於附表編號1、2、7部分：
  (一)按裁判確定前犯數罪者，併合處罰之。數罪併罰，有二裁判
    以上者，依第51條之規定，定其應執行之刑；又應依刑法第
    50條、第53條規定定其應執行之刑者，由該案犯罪事實最後
    判決之法院之檢察官，聲請該法院裁定之，刑法第50條、第
    53條、刑事訴訟法第477條第1項分別定有明文。另數罪併罰
    有二裁判以上者，固得定其應執行之刑，惟以裁判確定前所
    犯為前提，故於被告一再犯罪，經受諸多科刑判決確定之情
    形，上開所謂裁判確定，乃指首先確定之科刑判決而言，亦
    即以該首先判刑確定之日作為基準，凡在該日期之前所犯之
    各罪，應依刑法第51條各款規定，定其應執行之刑；在該日
    期之後所犯者，則無與之前所犯者合併定執行刑之餘地；惟
    在該日期之後之數罪，其另符合數罪併罰者，仍依前述法則
    處理；然無論如何，既有上揭基準可循，自無許任憑己意，
    擇其中最為有利或不利於被告之數罪，合併定其應執行之刑
    （最高法院98年台非字第37號判決意旨參照）。又倘若被告
    先後犯甲、乙、丙三罪，而甲罪係在乙罪裁判確定前所犯，
    甲、乙兩罪均經判決確定，並已裁定定其應執行之刑，則丙
    罪雖在乙罪裁判確定前所犯，但因其在甲罪（最早判決確定
    者）裁判確定之後，且乙罪既已與甲罪合併定其應執行刑，
    則丙罪即不得與乙罪重複定其應執行之刑（最高法院72年度
    台非字第47號判例意旨參照）。另按數罪併罰，應依分別宣
    告其罪之刑為基礎，定其應執行刑，此觀刑法第51條規定自
    明，故一裁判宣告數罪之刑，雖曾經定其執行刑，但如再與
    其他裁判宣告之刑定其執行刑時，前定之執行刑當然失效，
    仍應以其各罪宣告之刑為基礎，定其執行刑，不得以前之執
    行刑為基礎，以與後裁判宣告之刑，定其執行刑（最高法院
    59年台抗字第367號判例參照）。經查：
  1.本件受刑人犯如附表編號7 所示之罪之犯罪時間（94年10月
    25日至95年6 月11日），在附表編號1、2所示之罪判決確定
    （95年6月19日）之前，則附表編號7所示之罪，依刑法第50
    條規定，自應與附表編號1、2所示之罪合併定應執行刑。
  2.至附表編號7所示之罪，雖前經本院98年度上訴字第339號判
    決，與附表編號4至6、8 至11所示之罪，定應執行有期徒刑
    19年確定，有前開判決書及台灣高等法院被告前案紀錄表在
    卷可考(詳見本院卷第18、26頁、第34頁反面)。然附表編號
    7 所示之罪，既應與最早判決確定之附表編號1、2所示之罪
    ，重定應執行刑，已如前述，則揆諸最高法院59年台抗字第
    367號判例意旨，本院98年度上訴字第339號前就附表編號4
    至11所示之罪所定之執行刑（有期徒刑19年）當然失其效力
    。
  3.從而，聲請人就附表編號1、2、7 所示三罪，向犯罪事實最
    後判決之本院，聲請定其應執行之刑，經核尚無不合。
  (二)次按刑法第2條第1項規定：「行為後法律有變更者，適用行
    為時之法律。但行為後之法律有利於行為人者，適用最有利
    於行為人之法律」。依刑法第51條定應執行刑時，「裁判確
    定前犯數罪，其中一罪在新法施行前者，亦同」，即亦應為
    新舊法比較（最高法院95年5月23日第8次刑事庭會議決議參
    照）。查受刑人所犯如附表編號1、2所示之罪均係於93年7
    月中旬某日起至95年1月25日間所犯；附表編號7所示之罪係
    於94年10月25日至95年6 月11日所犯。而刑法第51條業於民
    國94年2月2日修正公布，並於95年7月1日施行，修正前刑法
    第51條規定：「數罪併罰，分別宣告其罪之刑，依左列各款
    定其應執行者：」其中第5 款規定：「宣告多數有期徒刑者
    ，於各刑中之最長期以上，各刑合併之刑期以下，定其刑期
    。但不得逾二十年。」（行為時法）；修正後刑法第51條第
    5 款規定：「宣告多數有期徒刑者，於各刑中之最長期以上
    ，各刑合併之刑期以下，定其刑期。但不得逾三十年」（裁
    判時法），比較新舊法結果，修正後刑法並非較有利於被告
    ，依刑法第2條第1項前段規定，本院就受刑人所犯如附表編
    號1、2、7 所示三罪合併定執行刑時，自應適用行為時法即
    修正前刑法第51條第5款規定，對被告較為有利。
  (三)第按法律上屬於自由裁量之事項，有其外部性界限及內部性
    界限，並非概無拘束。依據法律之具體規定，法院應在其範
    圍選擇為適當之裁判者，為外部性界限；而法院為裁判時，
    應考量法律之目的，及法律秩序之理念所在者，為內部性界
    限，法院為裁判時，二者均不得有所踰越。故在數罪併罰，
    有二裁判以上，定其應執行之刑時，固屬於法院自由裁量之
    事項，然仍應受前揭外部性界限及內部性界限之拘束（最高
    法院著有80年度台非字第473號判例及93年度台非字第192號
    裁判意旨參照）。查本件受刑人所犯如附表編號1至2所示案
    件，業經臺灣臺南地方法院以95年度訴字第611 號判決定應
    執行有期徒刑1年2月確定，嗣經該院以96年度聲減字第210
    號裁定減刑並定應執行有期徒刑7 月，有前開判決書及裁定
    書各1份在卷可按。依前開說明，本院就附表編號1、2、7所
    示三罪再為定應執行刑之裁判時，自應受前開裁判所為定應
    執行刑內部界限之拘束。
  (四)再按刑事判決關於有期徒刑得易科罰金之規定，刑法第41條
    定有明文，惟所犯為數罪併罰，其中之一罪雖得易科罰金，
    但因與不得易科之他罪合併處罰之結果，於定執行刑時，祇
    須將各罪之刑合併裁量，不得易科罰金合併執行，有司法院
    大法官會議釋字第144 號解釋可資參照，是本件如附表編號
    1、2所示之罪雖經臺灣臺南地方法院96年度聲減字第210 號
    裁定減刑並定其應執行刑為有期徒刑7 月，如易科罰金，以
    銀元三佰元即新台幣九佰元折算一日，但因與不得易科罰金
    之附表編號7 所示之罪合併處罰之結果，已不得易科罰金合
    併執行，附此敘明。
三、關於附表編號3至6及8至11部分：
  (一)按數罪併罰，應依分別宣告其罪之刑為基礎，定其應執行刑
    ，此觀刑法第51條規定自明，故一裁判宣告數罪之刑，雖曾
    經定其執行刑，但如再與其他裁判宣告之刑定其執行刑時，
    前定之執行刑當然失效，仍應以其各罪宣告之刑為基礎，定
    其執行刑，不得以前之執行刑為基礎，以與後裁判宣告之刑
    ，定其執行刑（最高法院59年台抗字第367 號判例參照），
    已如前述。查本件附表編號4 至11所示之罪，前雖經本院98
    年度上訴字第399 號判決定其應執行刑為有期徒刑19年確定
    在案，然其中附表編號7之犯行，依法既應與附表編號1、2
    所示之罪合併定應執行刑，而本院98年度上訴字第399 號判
    決前就附表編號4至11所示之罪所定應執行刑（有期徒刑19
    年），復當然失其效力，已如前述。又附表編號4 至6、8至
    11所示等罪之犯罪時間，均在附表編號3 所示之罪判決確定
    （96年7 月12日）之前，有前開各罪判決書在卷可考。則聲
    請人另就附表編號3 至6及8至11所示之罪，向犯罪事實最後
    判決之本院，聲請定其應執行之刑，揆諸前開最高法院判例
    及裁定意旨，於法並無不合，法院自應依現行刑法第50條、
    第51條、第53條等規定，就附表編號3 至6及8至11所示之罪
    ，另定其應執行刑。
  (二)至本院98年度上訴字第399號判決就附表編號4至11所示之罪
    所定應執行刑有期徒刑19年部分，揆諸前開最高法院59年台
    抗字第367號判例及96年度台非字第198號裁定意旨，則當然
    失其效力，則本院就附表編號3 至6、8至11所示八罪再為定
    應執行刑之裁判時，自不受本院98年度上訴字第399 號判決
    前開所定執行刑之內部界限所拘束。
  (三)另本件如附表編號3 所示之罪雖經臺灣臺南地方法院96年度
    訴字第422號判處有期徒刑8月，嗣經該院96年度聲減字第36
    76號裁定減為有期徒刑4 月，如易科罰金，以新台幣一千元
    折算一日，但因與不得易科罰金之附表編號4至6、8 至11所
    示之罪合併處罰之結果，亦不得易科罰金合併執行，附此敘
    明。
四、綜此，本件受刑人因如附表編號1、2、7；附表3至6、8至11
    所示等罪，先後經臺灣臺南地方法院及最高法院處如附表所
    示之刑，均經分別確定在案，有臺灣高等法院被告前案紀錄
    表及如附表所示之判決書影本各1 份附卷可稽，茲檢察官聲
    請就附表編號1、2、7所示三罪定應執行刑；及聲請就附表3
    至6、8至11所示八罪定應執行刑，本院審核認為聲請均為正
    當，爰分別裁定如主文所示之應執行之刑。
五、爰依刑事訴訟法第477條第1項，刑法第53條、刑法第51條第
    5款，修正前刑法第51條第5款，裁定如主文。
中    華    民    國   100    年    12    月    2     日
                  刑事第六庭    審判長法  官  董武全
                                      法  官  孫玉文
                                      法  官  賴純慧
以上正本證明與原本無異。
如不服本裁定，應於收受本裁定後五日內向本院提出抗告狀。
                                      書記官  翁心欣
中    華    民    國   100    年    12    月    2     日